臺灣高雄地方法院刑事判決　　　　　　 100年度易緝字第72號
公　訴　人　臺灣高雄地方法院檢察署檢察官
被　　　告　劉長卿
上列被告因竊盜案件，經檢察官提起公訴（98年度偵字第30818
號），被告於準備程序為有罪之陳述，經本院裁定依簡式審判程
序審理，判決如下：
    主  文
劉長卿犯結夥三人以上竊盜罪，處有期徒刑柒月。
    事  實
一、劉長卿與沈松山經謝聰城之提議（謝聰城、沈松山均已經臺
    灣高等法院高雄分院以99年度上易字第533 號判決確定），
    共同意圖為自己不法之所有，基於竊盜之犯意聯絡，於民國
    98年10月10日14時許，先由謝聰城駕駛車牌號碼5463-W Y號
    自用小客車搭載劉長卿、沈松山，一同前往何瓊娟位於高雄
    縣燕巢鄉尖山村和尚巷102 號住宅花園查看地形及路線，復
    於同日20時許，由沈松山駕駛車牌號碼0417-WY 號自用小貨
    車搭載劉長卿、謝聰城，再度前往上址住宅花園，由謝聰城
    、沈松山徒手將何瓊娟所有之七里仔樹3 棵（價值約新臺幣
    （下同）15萬元）推倒後，再由劉長卿、謝聰城、沈松山合
    力將該七里仔樹3 棵搬運至上開小貨車車斗，由沈松山載運
    至其位於高雄縣鳥松鄉○○路149 號之住處藏放。嗣何瓊娟
    發覺所栽種之七里仔樹失竊，經調閱監視錄影器後報警處理
    ，為警於98年10月12日9 時40分許，在沈松山上開住處扣得
    七里仔樹3 棵，始悉上情。
二、案經何瓊娟訴由高雄市政府警察局岡山分局移請臺灣高雄地
    方法院檢察署檢察官偵查起訴。
    理  由
一、本案被告劉長卿所犯均係死刑、無期徒刑、最輕本刑為3 年
    以上有期徒刑以外之罪，其於本院準備程序中就被訴事實為
    有罪之陳述，經本院告知簡式審判程序之旨，並聽取公訴人
    、被告之意見後，認無不得或不宜改依簡式審判程序進行之
    情事，由本院依刑事訴訟法第273 條之1 第1 項規定，裁定
    進行簡式審判程序。又本案卷內之人證、物證、書證等證據
    ，依刑事訴訟法第273 條之2 規定，不受同法第15 9條第1
    項關於傳聞法則規定之限制，依法均有證據能力，合先敘明
    。
二、上開犯罪事實，迭據被告劉長卿於警詢、偵查及本院審理時
    坦承不諱（警卷第7 至11頁；偵卷第8 頁；本院卷三第41頁
    、第43頁背面、第47頁背面），核與證人即被害人何瓊娟於
    警詢、偵查時（警卷第1 至6 頁；偵卷第32至33頁）、證人
    即同案被告沈松山於偵查及本院審理中（偵卷第9 頁；本院
    卷二第24、35頁）、證人即同案被告謝聰城於本院審理中證
    述之情節相符（本院卷一第26頁，本院卷二第24、35頁），
    員警於查獲被告沈松山時亦起獲七里仔樹3 棵，並有高雄市
    政府警察局岡山分局扣押筆錄暨扣押物品目錄表1 份、監視
    錄影光碟1 片、監視錄影器翻拍照片14張在卷為憑（警卷第
    17 至20 頁、第28至37頁），足認被告上開任意性之自白與
    事實相符，堪以採信。本案事證明確，被告犯行洵堪認定。
三、新舊法比較：
    本件被告行為後，刑法第321 條第1 項業於100 年1 月26日
    修正公布，並於同年月28日生效施行。按行為後法律有變更
    者，適用行為時之法律，但行為後之法律有利於行為人者，
    適用最有利於行為人之法律，刑法第2 條第1 項定有明文。
    查修正前刑法第321 條第1 項規定：「犯竊盜罪而有左列情
    形之一者，處6 月以上、5 年以下有期徒刑：一、於夜間侵
    入住宅或有人居住之建築物、船艦或隱匿其內而犯之者。二
    、毀越門扇、牆垣或其他安全設備而犯之者。三、攜帶兇器
    而犯之者。四、結夥三人以上而犯之者。五、乘火災、水災
    或其他災害之際而犯之者。六、在車站或埠頭而犯之者」；
    修正後刑法第321 條第1 項則規定：「犯竊盜罪而有下列情
    形之一者，處6 月以上、5 年以下有期徒刑，得併科新臺幣
    10萬元以下罰金：一、侵入住宅或有人居住之建築物、船艦
    或隱匿其內而犯之者。二、毀越門扇、牆垣或其他安全設備
    而犯之者。三、攜帶兇器而犯之者。四、結夥三人以上而犯
    之者。五、乘火災、水災或其他災害之際而犯之者。六、在
    車站、埠頭、航空站或其他供水、陸、空公眾運輸之舟、車
    、航空機內而犯之者」，經比較新舊法之規定，新法法定刑
    除增加「得併科10萬元以下罰金」之罰金刑外，並刪除原第
    1 款「於夜間」之要件，且就第6 款增加「航空站、其他供
    水、陸、空公眾運輸之舟、車、航空機內」之要件，核均屬
    加重刑罰或擴大加重竊盜構成要件之涵攝範圍，是修正後刑
    法第321 條第1 項之規定並未較有利於行為人，自應適用修
    正前刑法第321 條第1 項之規定。
四、論罪科刑：
  （一）按刑法分則或刑法特別法中規定之結夥2 人或3 人以上
        之犯罪，應以在場共同實施或在場參與分擔實施犯罪之
        人為限（最高法院76年台上字第7210號判例可資參照）
        。查事實欄一所示，同案被告沈松山駕車搭載被告劉長
        卿、同案被告謝聰城前往上開何瓊娟住處，先由謝聰城
        、沈松山徒手將七里仔樹3 棵推倒，再由劉長卿、謝聰
        城、沈松山、合力將七里仔樹搬運上車，由沈松山載運
        離去，該3 人共同在場參與並分擔實施犯罪，自均得計
        入刑法第32 1條第4 款所稱之結夥3 人以內。是核被告
        所為，係犯修正前刑法第321 條第1 項第4 款之結夥三
        人以上竊盜罪。被告劉長卿所為事實欄一之犯行，與同
        案被告謝聰城、沈松山間，有犯意聯絡及行為分擔，為
        共同正犯。
  （二）爰審酌被告正值壯年，不思以正當手段獲取財物，竟結
        夥三人竊取他人之財物，侵害他人財產權，足見其法治
        觀念薄弱，實有可議，惟念其所竊財物價值雖非微，然
        已發還被害人何瓊娟領回，業據其供明在卷（警卷第5
        頁），損害業已減輕，並兼衡其品行、生活狀況、智識
        程度，與事後尚知坦承犯行、態度良好，並個別考量被
        告因受同案被告謝聰城邀約方起意行竊等一切情狀，本
        院認檢察官具體求刑為適當，量處如主文所示之刑。
據上論斷，應依刑事訴訟法第273 條之1 第1 項、第299 條第1
項前段，刑法第2 條第1 項前段，修正前刑法第321 條第1 項第
4 款。
本案經檢察官李宜穎到庭執行職務。
中    華    民    國   100    年    8     月    24    日
                  刑事第七庭  法  官  廖華君
以上正本證明與原本無異。
如不服本判決應於收受本判決後10日內向本院提出上訴書狀，並
應敘述具體理由；如未敘述上訴理由者，應於上訴期間屆滿後20
日內向本院補提理由書( 均須按他造當事人之人數附繕本) 「切
勿逕送上級法院」。
中    華    民    國   100    年    8     月    24    日
                              書記官  許珈綺
附錄本判決論罪科刑法條：
【100年1月28日修正施行前】刑法第321條第1項
犯竊盜罪而有左列情形之一者，處6月以上、5年以下有期徒刑：
一、於夜間侵入住宅或有人居住之建築物、船艦或隱匿其內而犯
    之者。
二、毀越門扇、牆垣或其他安全設備而犯之者。
三、攜帶兇器而犯之者。
四、結夥三人以上而犯之者。
五、乘火災、水災或其他災害之際而犯之者。
六、在車站或埠頭而犯之者。